【裁判字號】    97,裁,985
【裁判日期】    970131
【裁判案由】    有關徵收補償事務
【裁判全文】
最  高  行  政  法  院  裁  定
                                     97年度裁字第00985號
上  訴  人  甲○○
被 上訴 人  臺中縣政府
代  表  人  乙○○
上列當事人間有關徵收補償事務事件，上訴人對於中華民國96年
7月19日臺中高等行政法院95年度訴字第533號判決，提起上訴，
本院裁定如下：
    主  文
上訴駁回。
上訴審訴訟費用由上訴人負擔。
    理  由
一、按對於高等行政法院判決之上訴，非以其違背法令為理由，
    不得為之，行政訴訟法第242條定有明文。依同法第243條第
    1項規定，判決不適用法規或適用不當者，為違背法令；而
    判決有同條第2項所列各款情形之一者，為當然違背法令。
    是當事人對於高等行政法院判決上訴，如依行政訴訟法第24
    3條第1項規定，以高等行政法院判決有不適用法規或適用不
    當為理由時，其上訴狀或理由書應有具體之指摘，並揭示該
    法規之條項或其內容；若係成文法以外之法則，應揭示該法
    則之旨趣；倘為司法院解釋或本院之判例，則應揭示該判解
    之字號或其內容。如以行政訴訟法第243條第2項所列各款情
    形為理由時，其上訴狀或理由書，應揭示合於該條項各款之
    事實。上訴狀或理由書如未依此項方法表明者，即難認為已
    對高等行政法院判決之違背法令有具體之指摘，其上訴自難
    認為合法。本件上訴人對於高等行政法院判決上訴，係以：
    被上訴人民國86年4月30日86府工使字第85646號函覆，說明
    上訴人之建物早在內政部62年12月24日台內營572056號公佈
    之「實施都市計畫以外地區建築物管理辦法」前即已存在。
    故上訴人編號B34、B35、B36、B37之建物自非違章建築，原
    判決認系爭建物為違章建築有判決不適用法規之違背法令。
    又依86年4月19日會勘記錄結果以及台中縣政府更註明查該
    調查名冊24中除遷出死亡房屋倒塌吳彩屏與王玉蓮外均已註
    銷在案，已認定符合62年12月24日以前興建完成，足證上訴
    人所有之建物並非違章建築。又被上訴人應存在一測繪圖顯
    示上訴人建物早已存在，被上訴人不願提出，原審未調查僅
    以誤繕解釋，自有判決不適用法規之違背法令。再查證人高
    嘉良於吳彩屏案96年5月15日下午3時證述，足稽86年府工使
    字第85646號函之本意，即指上訴人建物並非違建，被告知
    公文既已認定上訴人之建物並非違建，應受禁反言法律原則
    拘束。再查建物既有門牌，則戶政事務所一查即可知建物上
    所有人為何，被上訴人怠於查證即以公示送達，顯然違法不
    生效力。上訴人應可重新補建照動作，使之變為合法建物，
    被上訴人所提之太平鄉公所公告對上訴人無法生效。原審法
    院對於查原處分機關85年查報有案之違建部分，業經原處分
    機關於86年4月23日順利拆除，因上訴人有公文可證明並非
    違建而得以保存；以及另本次補償費之發放，同條巷連在一
    起之建物樣式建材均相同之建物已有獲得補償，上訴人竟未
    獲補償；上訴人建物於59年1月27日之讓渡合約書證明該建
    物早在59年即已存在；該建物之前手對該土地具有合法承租
    權以及河川地使用費繳收據顯示上訴人承租土地蓋用建築為
    合法等證據均未採納，有判決認事用法違背法令等語，為其
    理由。
二、惟查，原判決關於上訴人所有系爭房屋係坐落在經臺灣省政
    府及經濟部公告之河川區域，且經被上訴人公告應執行拆除
    之違章建築，屬台中縣辦理公共工程建築改良物拆遷補償自
    治條例規定（原判決誤書為徵收）不予補償之房屋之事實，
    以及上訴人所主張被上訴人查報上訴人所有系爭建物為違章
    建築，並未通知上訴人，對上訴人不生效力，被上訴人應給
    予補償；另上訴人檢附臺中縣太平市87年6月3日87太市工字
    第13525號證明書主張系爭建物為合法房屋云云，如何不足
    採等事項均詳予以論述，是原判決所適用之法規與該案應適
    用之現行法規並無違背，與解釋判例，亦無牴觸，並無所謂
    原判決有違背法令之情形；核上訴人所陳上述理由，無非係
    就原審取捨證據、認定事實之職權行使，指摘其為不當，並
    就原審已論斷者，泛言未論斷，或就原審所為論斷，泛言其
    論斷矛盾，而未具體說明其有何不適用法規或適用法規不當
    之情形，並揭示該法規之條項或其內容，及合於行政訴訟法
    第243條第2項所列各款之事實，難認對該判決之如何違背法
    令已有具體之指摘。依首揭說明，應認其上訴為不合法。
三、據上論結，本件上訴為不合法，依行政訴訟法第249條第1項
    前段、第104條、民事訴訟法第95條、第78條，裁定如主文
    。
中    華    民    國    97    年    1     月    31    日
                    最高行政法院第五庭
                        審判長法官  劉  鑫  楨
                              法官  吳  慧  娟
                              法官  侯  東  昇
                              法官  林  樹  埔
                              法官  劉  介  中
以  上  正  本  證  明  與  原  本  無  異
中    華    民    國    97    年    1     月    31    日
                              書記官  吳  玫  瑩


司法院資訊處製作；財團法人民間司法改革基金會備份。
